【裁判字號】    91,易,300
【裁判日期】    920318
【裁判案由】    妨害自由
【裁判全文】
臺灣新竹地方法院刑事判決                          九十一年度易字第三號
    公  訴  人  臺灣新竹地方法院檢察署檢察官
    被      告  己○○
    選任辯護人  蕭元亮律師
右列被告因妨害自由案件，經檢察官提起公訴（九十年度偵字第七四三六號），本院
判決如左：
    主  文
己○○無罪。
    理  由
一、公訴意旨略以：被告己○○與告訴人乙○○、戊○○及丙○○三人合夥種植蔬菜
    ，雙方因利潤分配問題而發生爭執，於民國九十年十月八日中午，乙○○、戊○○與友人丁○○、庚○○共四人，一同前往新竹縣尖石鄉○○村○路一帶，欲取
    回搬運車及噴灑農藥之工具未果，乃轉往被告己○○在新竹縣尖石鄉○○村○鄰
    ○路五號住處，詎己○○竟恐嚇乙○○、戊○○、丁○○及庚○○稱：「你們不
    要再上來了，再上來就幹掉你」，致生危害於乙○○、戊○○、丁○○及庚○○
    之生命、身體之安全，且在己○○講完話後，某一不詳人士即上前將丁○○衣服
    扯破，因認被告涉有刑法第三百零五條之恐嚇危害安全罪嫌云云。
二、按犯罪事實應依證據認定之，無證據不得推定其犯罪事實；不能證明被告犯罪者
    ，應諭知無罪之判決，刑事訴訟法第一百五十四條、第三百零一條第一項分別定
    有明文。事實之認定，應憑證據，如未能發現相當證據，或證據不足以證明，自
    不能以推測或擬制之方法，為裁判基礎；認定犯罪事實所憑之證據，雖不以直接
    證據為限，間接證據亦包括在內；然而無論直接或間接證據，其為訴訟上之證明
    ，須於通常一般之人不致有所懷疑，而得確信其為真實之程度者，始得據為有罪
    之認定，倘其證明尚未達到此一程度，而有合理之懷疑存在時，即無從為有罪之
    認定；再告訴人之告訴，本以使被告受刑事追訴為目的，故其陳述是否與事實相
    符，自應調查其他證據，以資審認，苟其所為之攻擊之詞，尚有瑕疵，則在此瑕
    疵未予究明以前，即不能遽為斷罪之基礎。最高法院四十年台上字第八六號判例
    、五十二年台上字第一三００號、六十九年台上字第一五三一號、七十六年台上
    字第四九八六號判例可資參照。
三、公訴人認被告己○○涉有上開犯行，係以告訴人乙○○、戊○○之指述及證人丁○○、庚○○之證述等為其論據。訊據被告己○○堅決否認有何恐嚇危害安全之
    犯行，辯稱：我沒有恐嚇他們，當天告訴人他們來是要與我談合夥種青椒或高麗
    菜的帳，之後大家還一起吃中飯，吃完飯就回家，沒有人去扯丁○○的衣服，也
    沒有人對空開槍嚇告訴人他們等語；經查：
（一）本案告訴人乙○○、戊○○就其等所指訴被告恐嚇之犯罪事實，所提之證據為
      當日一同上山之證人丁○○及庚○○；被告己○○就其答辯部分所提之證據為
      當日同在場之證人即被告妻子辛○○、告訴人僱用之採收工人甲○○、呂淑芬
      ；上開五名證人之證詞出入極大，惟互核其等證詞後一致部分為：九十年十月
      八日當天在被告家之現場聚集有七、八人以上，且時間係當日中午時分。證人
      辛○○、甲○○及呂淑芬均證稱當日中午包括告訴人在內之所有在場之人都在
      被告家中吃午飯、未聽到被告恐嚇告訴人、沒看到證人丁○○衣服遭撕扯等語
      ；證人甲○○證稱當日在現場是因受告訴人等通知要去採青椒，但青椒爛掉所
      以沒採等語（參本院九十一年八月十二日訊問筆錄）；證人呂淑芬證稱當日係
      告訴人通知至被告家中等候發工錢等語（參本院九十二年一月二十八日審理筆
      錄）；證人丁○○及庚○○則證稱當日係告訴人請求其二人幫忙上山搬運工具
      、沒留在被告家中吃午飯、告訴人等與被告有爭執、證人丁○○衣服有遭撕扯
      等語（參本九十一年六月十九日訊問筆錄）；審酌被告所提出之證人辛○○、
      甲○○及呂淑芬三人所為之證詞部分，因互核後亦有出入，均無法為有利或不
      利於被告己○○之認定；是本院專就告訴人乙○○、戊○○之指訴及證人丁○○、庚○○之證述就不利於被告之部分，論斷是否足證被告有公訴人所指之犯
      行，合先敘明。
（二）公訴人指稱九十年十月八日中午被告所為之犯罪事實為：恐嚇告訴人乙○○、
      戊○○夫婦及證人丁○○及庚○○稱：「你們不要再上來了，再上來就幹掉你
      」，致生危害於乙○○、戊○○、丁○○及庚○○之生命、身體安全云云。惟
      證人丁○○於警訊時證稱：當天剛開始時是戊○○與被告談有關分帳之事，被
      告有說「十萬元拿來，不然高麗菜一顆都不准動」，我也幫忙勸被告，結果在
      被告旁邊一位男子聽我講完話時就上前要打我，後來沒有打到我，只有把我的
      衣服扯破等語（參偵查卷第十二頁背面）；證人庚○○於警訊時亦證稱：十月
      八日被告有說「十萬元拿來，不然高麗菜一顆都不准動」，他們後來到家中廚
      房談，我和己○○哥哥在外面聊天，結果我聽到廚房裡好像有打架的聲音，我
      就馬上進去看，我看見己○○一個姓名不詳的朋友把丁○○衣服扯破，於是我
      就上前拉開他們等語（參偵查卷第十三頁背面），二位證人均未提及被告有向
      告訴人二人及證人說「你們不要再上來了，再上來就幹掉你」等語；證人二人
      其後於偵查時證稱「（你們當時有無聽到被告對告訴人講「你們不要再上來了
      ，再上來就幹掉你」？）有。當時被告是以很兇的口氣說，而乙○○夫婦、丙○○應該都在場」等語（參偵查卷第五十頁），但十月八日當天證人丙○○並
      未在場一情，除據告訴人二人陳稱在卷外，證人丙○○、丁○○及庚○○於審
      理中亦均證述明確，是證人丁○○及庚○○於偵查時所稱有聽到被告說「你們
      不要再上來了，再上來就幹掉你」一詞，顯非在十月八日所言；證人丁○○於
      本院訊問時證稱：（十月八日）被告說話語氣不好，沒有說恐嚇之話等語；證
      人庚○○於本院訊問時亦證稱：（有無聽到被告說「你們上來做什麼，再上來
      就試試看」？）第一次（即十月八日）我沒有聽到，第二次十月十五日才有聽
      到這句話、（有無聽到被告說「你們不要再上來，再上來就幹掉你」？）這也
      是第二次聽到的，第一次沒有聽到等語（以上均參本院九十一年六月十九日訊
      問筆錄），證人二人均明確證稱十月八日當天未聽到被告有說「你們不要再上
      來了，再上來就幹掉你」之公訴人所指之恐嚇言語，是既無法證明被告有為上
      開言語，更遑論有致生危害於何人生命、身體之可言。
（三）再就告訴人乙○○之指訴部分論述；告訴人乙○○於警訊時指稱：「九十年十
      月八日中午的時候，我和我朋友丁○○、庚○○及我老婆一同前往秀巒村錦路
      ，我們想說到工寮去把我的搬運車及噴灑農藥之工具取回，另一方面想說再去
      找己○○談有關分帳的事，：：後來己○○就說『你們不要再上來了，再上來
      就幹掉你』，他講完後馬上有一位他的朋友（姓名不詳）上前來拉我朋友丁○○的衣服並將衣服扯破：：」等語（參偵查卷第六頁背面），惟其於本院時指
      稱：「：：我們四個人到被告家中找被告，我們一下去沒多久，他們就來一大
      票人，我們本來想與他談一談帳的事情，看是否能圓滿解決，但被告不認帳，
      丁○○就幫我講，然後被被告朋友撕破衣服，鬧的很不愉快，我們就決定走了
      ，旁邊他們一堆人在玩一支槍，我們四個人就一起走了，走在一個斜坡上，一
      翻身走就聽到槍聲。我們就嚇到了，我們就趕快跑，何人開槍不知道，當時我
      們非常害怕」云云，並未提及被告有說何恐嚇之詞，且其心生畏怖之原因顯然
      來自「有人開槍」，惟開槍之人既非被告，亦無法證明係被告策動其友人開槍
      ，且均與公訴人所指被告恐嚇其等稱「你們不要再上來了，再上來就幹掉你」
      等語無關；再者，告訴人乙○○於本院九十二年三月五日審理時指稱：「（有
      無進到被告屋子裡面？）證人丁○○衣服被撕破我才進去屋裡面。否則我沒有
      進去。」、「（你人在屋外為何證人丁○○在屋內？）他當和事老去幫我與被
      告談帳務的事情，被告人當時在屋內，只有證人丁○○進去屋內，告訴人戊○○是要去對帳。」、「（當時你人在外面，證人丁○○人在屋內，當時被告人
      在何處？）他人在屋內，屋內有四、五個人。我們這邊之人除證人丁○○外都
      在屋外，屋外有十幾個人。」、「（當時你在何情況下聽到被告恐嚇你？）當
      天我們要走時，被告就指著我與太太說要幹掉我們。當時證人丁○○、證人庚○○距離我們二、三十公尺，被告距離我們二、三公尺。」等語，不僅與其之
      前在警訊時所為之指訴不符，亦與證人丁○○、庚○○證述之情節不符：證人
      丁○○證稱「被告與告訴人乙○○夫婦他們在談論帳務上問題，談論好久，沒
      有結果」等語，證人庚○○證稱「告訴人乙○○與被告談何事我不知道，我在
      旁邊聊天，之後我聽到有聲音」等語（以上參本院九十一年六月十九日訊問筆
      錄），告訴人乙○○卻稱「我從頭到尾都沒有與被告說話。只有證人丁○○與
      他交談。我太太本來想對帳，但氣氛不好，所以沒有與被告談到帳務。我太太
      連說話都沒有說。」云云（參本院九十二年三月五日審理筆錄）；且告訴人之
      前指稱「後來己○○就說『你們不要再上來了，再上來就幹掉你』，他講完後
      馬上有一位他的朋友上前來拉我朋友丁○○的衣服並將衣服扯破：：」等語（
      參偵查卷第六頁背面），惟其於本院卻又改稱「證人丁○○衣服被撕破我才進
      去屋裡面。否則我沒有進去。」云云（參本院九十二年三月五日審理筆錄），
      就有關當日在被告家中所發生之事及被告如何出言恐嚇所為之指訴，已互有出
      入，且亦與當日在場之二位證人丁○○及庚○○所述之情節大相逕庭，而證人
      丁○○及庚○○二人又均未證述當日有聽到被告說恐嚇告訴人之言語，是告訴
      人乙○○所為之指訴是否屬實，尚非無疑。
（四）另就告訴人戊○○指訴部分論述；告訴人戊○○於警訊時指稱：「九十年十月
      八日中午的時候，我和我朋友丁○○、庚○○及我老公一同前往秀巒村錦路，
      我們想說到工寮去把我的搬運車及噴灑農藥之工具取回，另一方面想說再去找
      己○○談有關分帳的事，：：但己○○說『你們沒有把帳說清楚的話，高麗菜
      一顆都不準動，：：』，後來我們一直向己○○解釋帳目的事情，他還是不肯
      聽，後來己○○就說『你們不要再上來了，再上來就幹掉你』，我們在談話的
      過程中有一位他的朋友（姓名不詳）上前來拉我朋友丁○○的衣服並將衣服扯
      破：：」等語（參偵查卷第八頁背面），從上可得告訴人戊○○有與被告談到
      帳務之事，且於與被告溝通過程中，被告出言恐嚇，被告之朋友並且上前扯破
      證人丁○○之衣服，惟其於本院時卻改詞指稱：「：：證人丁○○與被告到屋
      內談，：：我一直在外面沒有進去屋內，證人丁○○出到屋外之後告訴我們他
      衣服被撕破，有流血，：：」云云，是告訴人之前既稱有與被告談論帳務，被
      告出言恐嚇、且目睹被告友人扯證人丁○○之衣服，在本院卻均未提及，而改
      稱是證人丁○○出來後才告知被人扯破衣服，且係在其等要離去之際被告始出
      言恐嚇云云，與其在警訊中所言無一相符，已難採信；又證人丁○○及庚○○
      於本院均證稱未於九十年十月八日當天聽到被告出言恐嚇，而證人丁○○衣服
      並非遭被告扯破，亦無法證明係被告策動其友人為之，是並無任何積極證據可
      證當日被告有對告訴人二人恐嚇「你們不要再上來了，再上來就幹掉你」之語
      。
四、綜上所述，告訴人乙○○、戊○○二人既有如上所述有瑕疵之指訴，而證人丁○○及庚○○之證詞亦無法為不利於被告之認定，尚難僅憑告訴人之指訴遽為被告
    犯罪之認定。此外，本院又查無其他積極證據足資認定被告涉有公訴人所指恐嚇
    危害安全之犯行，揆諸前揭判例及說明，全案既有合理懷疑存在，自屬不能證明
    被告犯罪，應諭知被告無罪之判決。
據上論斷，應依刑事訴訟法第三百零一條第一項，判決如主文。
本案經檢察官邱朝智到庭執行職務
中      華      民      國    九十二    年      三      月     十八     日
        臺灣新竹地方法院刑事第一庭
                                        審判長法  官  賴  淑  敏
                                              法  官  汪  銘  欽
                                              法  官  楊  麗  文
右正本證明與原本無異。
如不服本判決，應於判決送達後十日內向本院提出上訴狀( 應附繕本 )，上訴於
臺灣高等法院。
                                              書記官  陳  秀  子
中      華      民      國    九十二    年      三      月     十八     日


司法院資訊處製作；財團法人民間司法改革基金會備份。
